【裁判字號】    90,上易,985
【裁判日期】    900424
【裁判案由】    傷害
【裁判全文】
臺灣高等法院高雄分院刑事判決                      九十年度上易字第九八五號
    上  訴  人  台灣高雄地方法院檢察署檢察官
    被      告  甲○○
    上  訴  人
    即  被  告  乙○○
右上訴人因被告傷害案件，不服臺灣高雄地方法院八十九年度易字第三四一七號中華
民國九十年四月二十四日第一審判決（起訴案號：臺灣高雄地方法院檢察署八十九年
度偵字第一四九六三號），提起上訴，本院判決如左：
      主  文
上訴駁回。
甲○○、乙○○均緩刑參年。
    事實及理由
一、本案經本院審理結果，認第一審判決以被告甲○○、乙○○所為，均係犯刑法第
    二百七十七條第一項之普通傷害罪，並審酌被告二人僅因口角即出手傷人，及兩
    造受傷情形尚非嚴重等一切情狀，酌情各量處拘役參拾日，並均諭知易科罰金之
    折算標準為參佰元折算壹日，認事用法及量刑均無不當，應予維持，並引用第一
    審判決書記載之事實、證據及理由。
二、被告乙○○上訴意旨雖以：當天被告乙○○被打被羞辱，原審未予調查逕予駁斥
    其正當防衛之主張，且被告乙○○遭對造痛毆、恐嚇，量刑卻屬相等，難令人心
    服云云。惟查，被告乙○○確有傷害同案被告甲○○之事實，業據告訴人即同案
    被告甲○○迭於偵審中指訴歷歷，並經證人吳淑芬於警訊昌時證述屬實，並有診
    斷證明書一紙在卷可稽，事證至為明確，被告乙○○犯行應堪認定，原審就此業
    已詳敘甚明。另被告乙○○雖主張其行為係出於正當防衛，惟正當防衛係對於現
    在不正侵害防衛自己或他人權利者而言，本案被告二人互毆彼此成傷，既不能證
    明同案被告甲○○先行侵害，本不得主張正當防衛（最高法院十七年上字第六八
    六號判例意旨參照）。況本件被告二人於發生爭執之過程中，被告乙○○尚有空
    餘時間，撥打兩通行動電話報警處理（見原審八十九年八月二十八日訊問筆錄）
    ，且被告乙○○遭毆打之部位，主要係手部及腿部，而觀之甲○○所受傷害則主
    要係分佈於頭部，且受傷較為嚴重，有上開兩紙診斷證明書在卷可證，是被告乙
    ○○毆打同案被告甲○○，尚難認係出於正當防衛之意思，原審因而認被告乙○
    ○主張係出於正當防衛云云為不足採，而予以論罪科刑，經核並無違誤。至於量
    刑部分，檢察官循告訴人即同案被告乙○○之請求提起上訴，指摘原審對被告甲
    ○○量刑過輕云云；被告乙○○上訴意旨另稱：被告乙○○遭甲○○痛毆、恐嚇
    ，量刑卻屬相等，難令人心服云云。惟查，量刑時應審酌一切情狀，刑法第五十
    七條定有明文，本件被告甲○○、乙○○犯罪之手法固有不同，受傷情形亦有差
    別，原審於審酌被告二人僅因口角即出手傷人，惟受傷情形尚非嚴重等一切情狀
    ，酌情各量處拘役參拾日，經核量刑亦屬允當。檢察官循告訴人即同案被告乙○
    ○之請求提起上訴，指摘原審對被告甲○○量刑過輕；被告乙○○上訴意旨，指
    摘原審未調查而駁斥其正當防衛之主張且量刑不當云云，經核均為無理由，應予
    駁回。
三、查被告甲○○、乙○○前均未曾受有期徒刑以上刑之宣告，有台灣高等法院被告
    全國前案紀錄表在卷可稽，因一時衝動，偶罹刑典，於本院審理中業經高雄市小
    港區調解委員會調解成立，由被告甲○○賠償被告乙○○新台幣三萬八千元，並
    當場付清，有調解筆錄一紙在卷足憑，被告甲○○、乙○○經此刑之宣告後，應
    知警惕而無再犯之虞，本院因認暫不執行其刑為適當，併均予以宣告緩刑三年，
    用啟自新。
據上論結，應依刑事訴訟法第三百七十三條、第三百六十八條、刑法第七十四條第一
款，判決如主文。
本案經檢察官沈紹嘉到庭執行職務。
中      華      民      國    九十      年      七      月      十      日
                              臺灣高等法院高雄分院刑事第三庭
                                  審判長法官  莊秋桃
                                        法官  莊崑山
                                        法官  陳中和
右正本證明與原本無異。
不得上訴。
                                      書記官  梁美姿
中      華      民      國    九十      年      七      月      十二    日
附錄：本判決論罪科刑法條：
刑法第二百七十七條條第一項
  傷害人之身體或健康者，處三年以下有期徒刑、拘役或一千元以下罰金。
                                                                    Ａ
臺灣高雄地方法院刑事判決                  八十九年度易字第三四一七號
    公  訴  人  臺灣高雄地方法院檢察署檢察官
    被      告  甲○○  男三十三歲（民國○○○年○月○日生）
                        住高雄市○○區○○里○○○路八四號
                        居高雄市○○區○○街一五七號四樓
                        身分證統一編號：Ｓ一二三五七三三七號
    被      告  乙○○  女四十七歲（民國○○○年○月○○○日生）
                        住高雄市○○區○○里○○路二八一巷一一八號
                        身分證統一編號：Ｓ二0000000號
右列被告因傷害案件，經檢察官提起公訴（八十九年度偵字第一四九六三號），本院
判決如左︰
    主  文
甲○○傷害人之身體，處拘役參拾日，如易科罰金以參佰元折算壹日。
乙○○傷害人之身體，處拘役參拾日，如易科罰金以參佰元折算壹日。
    事  實
一、乙○○於民國八十九年四月十一日中午十二時三十分許，至高雄市○○區○○街
    一五五號欲探視母親，詎在上址騎樓處，適遇該公寓住戶甲○○欲駕車外出，彼
    此互瞄不滿後，竟起口角，互萌傷害犯意，乙○○持高跟鞋、甲○○持鋁製棍棒
    相互毆擊對方，致甲○○受有右下眼瞼紅腫傷（○‧３Ｘ○‧２公分）、左前額
    擦傷瘀血（○‧６Ｘ○‧２公分）、下巴擦傷瘀血（○‧５Ｘ○‧２公分）、後
    頸部擦挫傷（７Ｘ○‧３公分）及右手兩處擦挫傷（各○‧５Ｘ○‧７公分及○
    ‧３Ｘ○‧２公分）等傷害；乙○○則左大腿瘀血、左肘擦傷及左手腕瘀血擦傷
    。
二、案經甲○○、乙○○分別訴由高雄市政府警察局小港分局報告臺灣高雄地方法院
    檢察署檢察官偵查起訴。
    理  由
一、訊據被告甲○○、乙○○，固坦承於右揭時地發生口角爭執，惟均矢口否認有傷
    害犯行。甲○○辯稱：當時係乙○○以麵包鞋朝伊左半邊臉打下去，為搶她的鞋
    子，有撞到她，她也有摔倒受傷，之後因乙○○手上還拿著麵包鞋破口大罵，伊
    才順手拿了一把鋁製棍棒云云。另乙○○則辯稱：是甲○○突然出拳打她的頭部
    ，伊即撥電話報警，甲○○見狀，便又持鋁製棍棒打她，伊並無與甲○○互毆，
    是拿鞋子自衛云云。經查：
    （一）被告甲○○部分：
          右揭犯罪事實，業據告訴人乙○○指訴綦詳，且被告於警訊時即自承：「
          八十九年四月十一日下午十二時三十分，在高雄市○○區○○街一五五號
          騎樓下，因雙方看一眼，告訴人乙○○說看什麼，影響雙方情緒，互罵，
          進而互打，雙方都有傷痕‧‧‧（問：你是否拿鐵管攻擊告訴人乙○○？
          ）有，我只攻擊她的雙腳。」等語（見八十九年六月二十五日警訊筆錄）
          。核與證人即當天到場處理之員警謝建邦所證稱：「到現場時就看到洪永
          泰和乙○○在騎樓處爭吵，甲○○手上拿了一根中空的鐵棒‧‧‧‧‧‧
          當時我看乙○○的臉部、頸部、左右手臂都有紅腫的現象。」之情節亦相
          一致（見本院八十九年九月七日訊問筆錄）。此外，復有乙○○所提安泰
          醫院診斷證明書一紙及受傷照片五張附卷可稽，被告之傷害犯行可堪認定
          。
    （二）被告乙○○部分：
          右揭犯罪事實，業據告訴人甲○○指訴綦詳，另經本院派員警訪查當地住
          戶，其中住戶吳淑芬陳稱：「當時在四樓電梯口看見甲○○眼旁流血及頸
          部被抓傷嚴重流血，得知是被乙○○抓傷及打傷。」等語（見高雄市政府
          警察局小港分局九十年一月十二日高市警港分刑字第一八六三四號函送之
          訊問筆錄）。核與甲○○所提安泰醫院診斷證明書所載受傷之情形大致相
          符。另依甲○○所受傷害之情形觀之，又與其所指述遭被告持麵包鞋攻擊
          頭部之情節相吻合，被告顯有持麵包鞋毆打甲○○之行為。另查被告固主
          張係出於自衛云云。惟按正當防衛係對於現在不正侵害防衛自己或他人權
          利者而言，本案兩人因口角互毆彼此成傷，不能證明甲○○先行侵害，自
          不得主張正當防衛。（最高法院十七年上字第六八六號亦同此見解）況兩
          造於發生爭執之過程中，被告尚有空餘時間，撥打兩通行動電話報警處理
          （見本院八十九年八月二十八日訊問筆錄），且被告遭毆打之部位，主要
          係手部及腿部，而觀之甲○○所受傷害則主要係分佈於頭部，且受傷較為
          嚴重，有上開兩紙診斷證明書在卷可證，是被告毆打甲○○，顯亦非出於
          防衛之意思甚明，從而被告主張係出於正當防衛等情，顯不足採。其傷害
          之犯行，亦堪認定。
二、核被告二人所為，均係犯刑法第二百七十七條第一項之傷害罪。爰審酌被告二人
    僅因口角即出手傷人，及兩造受傷情形尚非嚴重，惟尚未達成和解等一切情狀，
    酌情各量處如主文所示之刑，並均諭知易科罰金之折算標準。
三、按被告犯罪後，刑法第四十一條第一項，已於九十年一月十日修正公布，並於同
    月十二日生效施行，其修正後規定為「犯最重本刑為五年以下有期徒刑之罪，而
    受六月以下有期徒刑或拘役之宣告，因身體、教育、職業或家庭之關係或其他正
    當事由，執行顯有困難者，得以一元以上三元以下折算一日，易科罰金。但確因
    不執行所宣告之刑，難收矯正之效，或難以維持法秩序者，不在此限。」舊法僅
    規定為「犯最重本刑為三年以下有期徒刑之罪，而受六月以下有期徒刑或拘役之
    宣告，因身體、教育、職業或家庭之關係，執行顯有困難者，得以一元以上三元
    以下折算一日，易科罰金。」比較新舊法之結果，修正後之現行刑法第四十一條
    第一項後段附加規定「但確因不執行所宣告之刑，難收矯正之效，或難以維持法
    秩序者不在此限」部分，對被告較為不利，依刑法第二條第一項但書之規定，自
    應適用修正前刑法第四十一條之規定，附此敘明。
據上論斷，應依刑事訴訟法第二百九十九條第一項前段，刑法第二條第一項但書、第
二百七十七條第一項、修正前刑法第四十一條，罰金罰鍰提高標準條例第一條前段、
第二條，判決如主文。
中      華      民      國    九十    年      四      月    二十四      日
                            臺灣高雄地方法院刑事第二庭
                                        審判長法  官  黃三友
                                              法  官  廖建瑜
                                              法  官  高英賓
右正本證明與原本無異。
如不服本判決，應於送達後十日內，向本院提出上訴狀。
                                              書記官  林雯琪
中      華      民      國    九十    年      四      月    二十五      日
附錄本判決論罪之法條全文
刑法第二百七十七條第一項
  傷害人之身體或健康者，處三年以下有期徒刑、拘役或一千元以下罰金。


司法院資訊處製作；財團法人民間司法改革基金會備份。
